【裁判字號】    95,上訴,3143
【裁判日期】    951115
【裁判案由】    強盜
【裁判全文】
臺灣高等法院刑事判決                95年度上訴字第3143號
上  訴  人
即  被  告  乙○○
                      （現另案於臺灣臺北監獄執行中）
選任辯護人  謝新平    律師
上列上訴人因強盜案件，不服臺灣板橋地方法院95年度訴字第50
1號，中華民國95年7月20日第一審判決（起訴案號：臺灣板橋地
方法院檢察署94年度偵字第18204號)，提起上訴，本院判決如下
：
    主  文
上訴駁回。
    事  實
一、乙○○意圖為自己不法之所有，於民國（下同）93年11月30
    日晚上9 時許，先將其所有隨身攜帶，客觀上足以威脅他人
    生命、身體安全，長約20公分之西瓜刀一把藏放包裹於其黑
    色外套內，隨即在臺北市○○區○○路與華西街口，攔乘甲
    ○○駕駛車號 339－MZ號之營業小客車，上車後即指示甲○
    ○在臺北縣永和市（起訴書及原審判決均誤繕為「中和」市
    ）區內隨意繞行，迨至臺北縣永和市○○路與保福路口前，
    乙○○表示要下車並拿出皮夾作勢欲付車資，惟其內並無任
    何金錢，乃竟以此為由質問甲○○何以竊取其皮包內錢財，
    甲○○見其不可理喻且為免滋生事端，遂表示毋庸付錢並要
    求其下車，乙○○此時即以左手自外套內拿出預藏之前述西
    瓜刀一把架於甲○○頸部使其不能抵抗，復以右手伸入該車
    駕駛座旁中央扶手之置物箱內，取走甲○○所有財物新臺幣
    （下同)1,700元，而以此強暴之方法，至使甲○○不能抗拒
    而取其財物，乙○○得手後，旋即下車逃逸無蹤。嗣於93年
    12月9日凌晨零時10分許，乙○○在臺北市○○區○○路269
    巷口另案為警查獲後，甲○○得知前往指認，始悉上情。
二、案經甲○○訴由臺北市政府警察局萬華分局報請臺灣板橋地
    方法院檢察署檢察官偵查起訴。
    理  由
壹、認定犯罪事實所憑之證據及理由
一、證據能力部分
    按被告以外之人於審判外之陳述，經當事人於審判程序同意
    作為證據，法院審酌該言詞陳述或書面陳述作成時之情況，
    認為適當者，得為證據；當事人或辯護人於法院調查證據時
    ，知有第159條第1項不得為證據之情形，而未於言詞辯論終
    結前聲明異議者，視為有前項之同意。刑事訴訟法第159 條
    之5 定有明文。查本件言詞辯論終結前，被告及其選任辯護
    人均未爭執被告以外之人即甲○○於審判外之陳述無證據能
    力，本院復審酌其各次陳述均係單純表達其親身經歷之事，
    且為其自由意志下所為，依其作成之情況應屬適當，依法自
    具有證據能力，合先敘明。
二、訊據上訴人即被告乙○○固不否認曾於上揭時地搭乘被害人
    甲○○前開計程車且未付車資之事實，但矢口否認有何強盜
    犯行，辯稱：伊並未持西瓜刀強盜甲○○財物，伊當天因朋
    友與人打架故帶塑膠玩具刀前去幫忙，伊上車後因前一天吸
    食安非他命效力發作，所以伊在車上都在睡覺，後來伊醒來
    要下車發現皮包被打開錢不見了，伊即說要去中和市○○路
    伊父親住處拿錢，但甲○○說不用要伊下車，伊自始至終均
    無持刀抵住甲○○脖子，可能係伊未付錢甲○○挾怨報復云
    云。惟查：
  (一)證人即被害人甲○○於警詢時證稱：「我是於93年11月30日
    21時許，駕駛營業小客車339-MZ號，在臺北市○○區○○路
    與華西街口，遇我所指認乙○○之男子攔車，我便乘載他至
    永和市，在車上聊天該蔡姓男子稱本身是萬國幫老大之左右
    手，並稱不久之前因殺死一名計程車司機入獄，現在剛出獄
    不久，事後便在永和市區街道一直繞，繞了約半小時後，該
    蔡姓男子稱要在保福路與環河路口下車，到了該路口，他問
    我多少錢，我說一共240 元，他便拿出皮包要繳錢，但是皮
    包沒有錢，蔡姓男子便說是我偷他的錢，我說我沒有偷你的
    錢，他又說司機你很沒有分寸，我說不然你沒錢下車，我不
    收你的錢，然後蔡姓男子便從外套裡拿出一把西瓜刀，從我
    脖子抵住後，翻開手扶把之置物箱內，拿走1700元整，該蔡
    姓男子說要我的姓名及手機號碼，日後有錢要還錢給我，我
    說不用了，他下車就跑掉了」等語(見93年偵字第19367卷頁
    17、18）；於偵查及原審審理時復結證稱：「他（指乙○○
    ）一下車時用一件大外套包著他的手，他左手中指好像斷掉
    似的彎曲，左手中指有刺青，我說不用付錢要他下車時，他
    就說我沒分寸偷他的錢，他就拿開外套露出他用外套包著的
    刀，看起來像是西瓜刀，又沒有西瓜刀那麼長，當時車是停
    在保福路與環河路口，他坐在副駕駛座上，左手拿刀，把刀
    架在我的脖子上，用右手把我扶手內的錢拿走，他拿走的有
    百元鈔共17張，也就是1,700 元。他拿走錢就開車門下車，
    並說他有錢會還我。我當時因為繫住安全帶，我無法下車追
    ；因為他有一把刀，我會怕；我不敢反抗，因為他有刀子，
    我怕會受傷」等語綦詳(見同上偵查卷第92頁，原審95年6月
    28日審理筆錄）。觀之證人甲○○前後所述一致，並無何瑕
    疵，且與被告素無怨隙，復受偽證罪責追訴之擔保，衡情並
    無設詞誣陷被告之理，其所述自堪採信。且檢察官曾囑託法
    務部調查局就本案對被告進行測謊，該局以控制問題法、混
    合問題法，對於被告進行測謊，而認被告稱：（一）搭車時
    ，未持刀架在甲○○脖子上。（二）未持刀搶奪甲○○的錢
    。二項問題經測試均呈情緒波動反應，研判有說謊，此有該
    局95年1月13日調科參字第09500020070號測謊報告書及所附
    測謊鑑定過程參考資料各一件在卷可稽，本院審酌該測謊鑑
    定之程序形式要件（如受測人同意配合、施測人員之技術與
    經驗、測謊儀器良好且運作正常、受測人身心及意識狀態正
    常等）均無欠缺，且實質上亦符合待證事實之需求，自得為
    認定本件犯罪事實之佐證（最高法院94年台上字第7135號判
    決參照），是益證被告所辯：未持刀抵住甲○○脖子及未強
    取其錢財云云，實無足採。
  (二)按強盜罪之強暴、脅迫，祇須抑壓被害人之抗拒或使被害人
    身體上、精神上，處於不能抗拒之狀態為已足，其暴力縱未
    與被害人身體接觸，仍不能不謂有強暴、脅迫行為，縱令被
    害人實際無抗拒行為，仍於強盜罪之成立，不生影響，最高
    法院22年上字第317號及30年上字第3023 號判例可資參照。
    查本案被告案發當日所攜帶之西瓜刀1把，刀刃長約20 公分
    ，質地堅硬鋒利，業據被告於原審審理時陳明在卷，並有其
    於原審所繪製之刀子外形圖1 紙附卷足憑，以其刀刃之鋒利
    、質地之堅硬，客觀上顯已足嚴重威脅人之生命、身體安全
    ，參以甲○○與被告二人乃單獨處於計程車狹窄、封閉之空
    間內，被告將該刀抵住甲○○之頸部，顯然將使甲○○立於
    孤立無援，且無從下車離去或出手反抗之情境，甲○○於原
    審審理時亦證稱：伊緊張到沒有辦法按開安全帶，且因被告
    有刀子，伊怕會受傷，伊會怕，伊不敢反抗等語，堪認被告
    手持西瓜刀架在甲○○頸部，當已足壓抑甲○○之意思自由
    ，且已達至其不能抗拒之程度。被告確有如前開之強盜犯行
    ，事證至為明確。
  (三)被告雖辯稱其當時因吸食安非他命故在車上都在睡覺，且精
    神狀況至少處於耗弱之情云云，惟甲○○於原審審理時已證
    述：被告沒有睡著過，都是清醒的等語(原審審理筆錄頁8）
    ；且被告於本院審理時已供明其係前一天吸食，案發當天沒
    有吸等語（本院審理筆錄頁6），足見其所稱當天有吸毒（
    見原審準備程序及審理筆錄）云云，顯不實在。又被告自陳
    當天下車後，自永和市○○路○路回到中和市○○路父親的
    家，走了大約半小時等語（參本院審理筆錄頁6)，則被告果
    有精神耗弱之情，又豈能如此清醒無誤的自行走路回家，且
    其就本案經過之情節均可大致描述，尤以對其有利之事項均
    記憶清晰，極力主張，對其不利之處則均稱其當時「迷迷糊
    糊」（如為何僅帶一百元卻坐二百餘元之車資，攜帶之塑膠
    刀械現在何處等），其所辯精神狀況不佳云云，顯係圖卸刑
    責之詞，委無足採。
  (四)被告於本院審理時辯稱其所攜帶之刀械係塑膠玩具刀云云，
    姑毋論被告自警詢以迄本院準備程序從未執此抗辯，其真實
    性已堪懷疑，即其自偵查至原審審理時，均多次坦承其所攜
    帶者為西瓜刀無誤（參93偵字第19367卷頁82、94偵18204卷
    頁17、原審卷頁34、81），參以其供陳當日攜帶刀械之目的
    係為幫忙朋友與他人打架之事，則其豈有可能攜帶塑膠刀械
    前往幫忙？足見其所辯不實，顯不足採信。
  (五)被告另又辯稱：伊因身上原本帶的錢不見了，曾向甲○○表
    示日後有錢再還云云，惟被告果真意在借錢，何須以西瓜刀
    脅制被害人使其不能抗拒﹖又為何未約明還錢之時間、地點
    ，並提供其年籍資料、電話或住址，使被害人陷於追索無門
    之境﹖況被告之車資僅240元，竟強取被害人1700 元，已據
    甲○○於偵查時證述無訛（見同上偵查卷頁17、18），足徵
    被告所謂「借錢」之說，無非卸責之詞，亦不足採信。
  (六)至被告於本院另聲請傳喚證人即其父蔡秋水證明當日有打電
    話給其父叫伊回去拿車資給被害人等情，與本案待證事實無
    關，本院認事證已明並無傳訊之必要，附此敘明。綜上，本
    件被告確有前述強盜犯行，其上開所辯，均係事後卸責之詞
    ，不足採信，本案事證已臻明確，應依法論科。
貳、論罪科刑部分：
一、按被告所攜帶之西瓜刀一把，刀刃長約20公分，質地堅硬鋒
    利，已如上述，客觀上足以對人之生命、身體安全構成危險
    ，自屬兇器，核被告所為，係犯刑法第330條第1項之攜帶兇
    器強盜罪。
二、原審本於同上事證，認被告加重強盜犯行罪證明確，適用刑
    法第330條第1項規定，審酌被告年輕力壯，竟不圖正業，以
    強盜劫財滿足私慾，且以兇器強制被害人意思自由，積極對
    被害人造成危險，使被害人身、心受創，嚴重威脅社會治安
    ，兼以所獲財物價值雖不高，但犯後猶飾詞狡辯，毫無悔意
    ，且未與被害人和解，並其素行、智識程度（高中肄業）、
    犯罪動機、目的、手段等一切情狀，量處有期徒刑七年六月
    ，且強盜行為對社會風氣及治安危害重大，被告為圖己利而
    持西瓜刀強盜財物，並無任何特殊之原因或環境，客觀上足
    以引起一般人同情，因認選任辯護人辯護意旨請依刑法第59
    條酌減其刑等語，於法未合；復說明被告作案用之西瓜刀一
    把，為其所有供犯本罪所用之物，業據被告陳明在卷，雖未
    扣案，但無證據證明已滅失，仍應依刑法第38條第1項第2款
    諭知沒收，其認事用法，尚無違誤，量刑亦屬妥適，被告上
    訴意旨猶否認犯罪，核無理由，應予駁回。
據上論斷，應依刑事訴訟法第368條，判決如主文。
本案經檢察官黃全祿到庭執行職務
中    華    民    國    95    年    11    月    15    日
                  刑事第五庭審判長法  官  吳  敦
                                  法  官  吳啟民
                                  法  官  朱光仁
以上正本證明與原本無異。
如不服本判決，應於收受送達後十日內向本院提出上訴書狀，其
未敘述上訴之理由者並得於提起上訴後十日內向本院補提理由書
（均須按他造當事人之人數附繕本）。
                                  書記官  王宜玲
中    華    民    國    95    年    11    月    15    日


司法院資訊處製作；財團法人民間司法改革基金會備份。
